臺灣高等法院高雄分院民事判決　
111年度勞上易字第45號
上  訴  人  台灣中油股份有限公司

法定代理人  李順欽  
訴訟代理人  駱怡雯律師
複代理人    梁郁荏律師
訴訟代理人  黃文菁律師
被上訴人    林永春  
            周忠邦  
            吳旻顏  
            許銘傑  
            沈財義  
            吳瑞欽  
            池漢文  
共      同
訴訟代理人  劉思龍律師
            張雨萱律師
上列當事人間請求給付退休金差額事件，上訴人對於中華民國11
1年1月7日臺灣橋頭地方法院110年度勞訴字第211號第一審判決
提起上訴，本院於111年3月23日言詞辯論終結，判決如下：
    主  文
上訴駁回。
第二審訴訟費用由上訴人負擔。
    事實及理由
一、按第二審判決書內應記載之事實，得引用第一審判決。當事
    人提出新攻擊或防禦方法者，應併記載之。判決書內應記載
    之理由，如第二審關於攻擊或防禦方法之意見及法律上之意
    見與第一審判決相同者，得引用之；如有不同者，應另行記
    載。關於當事人提出新攻擊或防禦方法之意見，應併記載之
    ，民事訴訟法第454條定有明文。
二、本件兩造之聲明及就事實與法律之陳述，均引用原審判決記
    載。上訴人另辯稱：㈠依中國石油股份有限公司高雄煉油廠
    夜點費點心費值宿費支給辦法第7點：「同一工作日內（自
    上午8時至翌日上午8時止）任何員工僅可支領夜點費，或點
    心費一次，不得兼領」，是勞工於夜間提供勞務，有領取點
    心費者，即不能領取夜點費，足證被上訴人輪值大、小夜班
    領取之夜點費（下稱系爭夜點費）並非夜間工作必然可領取
    ，不具勞務對價性。且領取系爭夜點費以實際夜間到班工作
    為限，非每月固定領取，亦非經常性給與，是系爭夜點費並
    非工資，而係上訴人單方所決定之恩惠性給與甚明。㈡上訴
    人為經濟部所屬國營事業機構，有國營事業管理法第14條規
    定之適用，是被上訴人之工資應由行政院規定標準定之，尚
    非得由勞雇雙方另行協議，上訴人衡情亦無可能違反法令將
    系爭夜點費變相作為勞務對價之意思，被上訴人不得違反兩
    造簽署年資結清協議書時對計算平均工資項目之認知，主張
    系爭夜點費應納入平均工資計算退休金等語。
三、經查，本院關於被上訴人任職期間領取之系爭夜點費是否屬
    工資而應列入平均工資計算退休金之爭點，除後述部分外，
    其餘攻擊或防禦方法之意見及法律上之意見與第一審判決相
    同，引用原審判決之記載。上訴人雖以前詞為辯。惟查：
　㈠系爭夜點費經原審判決認定為雇主因勞工在職期間輪值大、
    小夜班此特殊工作條件，對勞工所加給之給付，本質為勞工
    於該值班時段從事工作之勞務對價，則縱勞工依中國石油股
    份有限公司高雄煉油廠夜點費點心費值宿費支給辦法第7點
    規定，於夜間提供勞務並已領取點心費，即不得再領取夜點
    費，亦係因勞務之對價以點心費之形式發給，勞工既已受領
    勞務之對價，自不得再領取夜點費所致，尚不得憑前開辦法
    之規定，逕謂系爭夜點費不具勞務對價性。又系爭夜點費以
    實際夜間到班工作者始得領取，更足徵具勞務對價性，且原
    審判決亦敘明：被上訴人在職期間輪值大、小夜班因具有常
    態性，與一般公司行號應付臨時性之業務需求，偶而為之者
    有間。是上訴人依被上訴人在職期間輪值大、小夜班所給予
    之夜點費，屬特定工作條件下，所形成固定常態工作中可取
    得之給與，而具制度上經常性。是上訴人以系爭夜點費限實
    際夜間到班工作者始得領取，非每月固定領取，抗辯不具經
    常性給與之性質云云，亦非可採。再者，原審判決已個案認
    定系爭夜點費具勞務對價性且為經常性給與，應屬勞基法第
    2條第3款規定之工資，故上訴人以勞動基準法（下稱勞基法
    ）施行細則第10條第9款刪除「夜點費」後，應就系爭夜點
    費是否屬工資為個案之具體判斷云云，亦不足資為其有利之
    認定。
　㈡又被上訴人為上訴人僱用之勞工，有勞基法規定之適用，故
    各國營事業單位於勞基法公布施行後，固得依其事業性質及
    勞動態樣與勞工另行訂定勞動條件，然所約定之勞動條件仍
    不得低於勞基法所定之最低標準，參以兩造於109年6月簽立
    年資結清協議書（下稱系爭協議）第1、2條約定「依勞工退
    休金條例第11條第3項規定，結清舊制年資之標準不得低於
    勞動基準法第55條及第84條之2規定之退休金標準」、「結
    清舊制之年資採計、基數計算方式，悉依據『經濟部所屬事
    業人員退休撫卹及資遣辦法』及勞動基準法等相關規定辦理
    。平均工資之計算悉依據行政院82年12月15日台82經44010
    號函核定『經濟部所屬事業機構列入計算平均工資之給與項
    目表』之規定辦理...」（見本院卷第61、63、65、67、69、
    71頁），足見系爭協議亦約明上訴人結清舊制年資之標準不
    得低於勞基法第55條及第84條之2規定，兩造並依此內容達
    成合意，則上訴人即負有至少依勞基法第55條、第84條之2
    規定與被上訴人結清退休金之義務。而系爭夜點費既經認定
    屬工資，被上訴人主張系爭夜點費應算入平均工資計算退休
    金，應認有據。上訴人抗辯：被上訴人不得違反兩造簽署系
    爭協議時關於計算平均工資項目之認知，主張系爭夜點費應
    納入平均工資計算退休金云云，亦非可採。
四、綜上所述，被上訴人依臺灣省工廠工人退休規則（89年9月2
    5日廢止）第9條第1款規定、勞基法第55條第1項、第3項、
    第84條之2、勞工退休金條例第11條第1項、第3項等規定，
    請求上訴人分別給付如原審判決附表各編號「應補發退休金
    」欄所示之金額，及各自如附表各編號「利息起算日」欄所
    示之日起至清償日止，按週年利率5%計算之利息，為有理由
    ，應予准許。原審判命上訴人如數給付，並無違誤。上訴意
    旨指摘原判決不當，求予廢棄改判，為無理由，應予駁回。
五、據上論結，本件上訴為無理由，判決如主文。
中　　華　　民　　國　　111 　年　　3 　　月　　31　　日
                            勞動法庭
                                審判長法  官  蘇姿月
                                      法  官  謝雨真
                                      法  官  王  琁
以上正本證明與原本無異。
本件不得上訴。
中　　華　　民　　國　　111 　年　　3 　　月　　31　　日
                                      書記官  林秀珍